臺灣嘉義地方法院民事判決
110年度簡上字第42號
上  訴  人  施進銘  
被上訴人    玉山商業銀行股份有限公司


法定代理人  黃男州  
訴訟代理人  馬君瀛  
            曾冠豪  



上列當事人間請求清償債務事件，上訴人對於民國110年3月19日
本院朴子簡易庭110 年度朴簡字第24號第一審判決提起上訴，於
110 年10月27日言詞辯論終結，本院判決如下：
    主  文
原判決廢棄。
被上訴人在第一審之訴駁回。
第一、二審訴訟費用由被上訴人負擔。
    事  實
甲、上訴人方面
壹、聲明：
一、原判決廢棄。
二、訴訟費用由被上訴人負擔。
貳、陳述：
一、本件原審因上訴人沒有在言詞辯論期日到場，而以一方到場
    辯論而為一造判決，合先陳明。查被上訴人於原審主張上訴
    人於民國91年間向被上訴人申請現金卡使用，並持卡借貸款
    項，借款額度最高新台幣（下同）30萬元，約定利息按年息
    18.25%計算，如遲延履行，於遲延期間按年息20%計算遲延
    利息，如未依約繳納最低應付款時即喪失期限的利益，視為
    全部到期，應立即償還全部借款，且另應自繳款止日起至清
    償日的前一日止，給付逾期在於六個月以内者，按上開利率
　　10%，逾期超過六個月者，按上開利率20%計算的違約。上訴
    人從93年3月28日後就沒有依約繳款，當日積欠被上訴人50,
    306元，直到109年10月12日止，共積欠222,031元沒有清償
    ，依照消費借貸契約的法律關係提起本訴。
二、按「請求權，因15年間不行使而消滅。但法律所定期間較短
    者，依其規定。」「消滅時效，自請求權可行使時起算。」
    民法第125 條、第128 條前段分別定有明文。本件上訴人對
    於被上訴人之現金卡債權應自93年3月28日起算（即視為全
    部到期日），惟被上訴人遲至110年1月4日始起訴請求上訴
    人清償消費借貸之本金及利息，顯已逾民法第125條所定15
    年之消滅時效，其消費借貸請求權，已因罹於時效而消滅，
    從屬於消費借貸債權之利息請求權，亦隨同消滅，上訴人為
    時效抗辯，拒絕給付。
三、綜上所述，本件被上訴人對上訴人之消費借貸債權請求權，
    既已因罹於時效而消滅，從而，被上訴人本於消費借貸之法
    律關係，請求上訴人給付被上訴人222,031元及法定遲延利
    息等，即無理由，應予駁回。為此，請鈞院鑒核，賜准判決
    如上訴之聲明。
參、證據：未提出證據資料。
乙、被上訴人方面
壹、聲明：請求駁回上訴。
貳、陳述：除與原判決記載相同者，茲引用之外，並補稱：
　　本件上訴人確實有積欠現金卡的債務。對於上訴人主張時效
　　抗辯的部分，沒有意見。雖然本件罹於時效，但上訴人欠款
    是事實。
參、證據：援用第一審所提之證據資料。
    理  由
一、按請求權，因15年間不行使而消滅；但法律所定期間較短者
    ，依其規定。消滅時效，自請求權可行使時起算。此民法第
    125條、第128條前段分別定有明文。次按，主權利因時效消
    滅者，其效力及於從權利，民法第146條前段定有明文。利
    息及違約金債權，究竟是屬於獨立債權或從權利，實務上有
    爭議。本院參酌最高法院104年度台上字第1376號及105年度
    台再字第3號判決意旨，認為利息及違約金請求權，均係因
    債務人未依約給付借款所產生者，應屬借款返還請求權之從
    權利。借款返還請求權如果已罹於時效，經債務人為時效抗
    辯，該請求權即歸於消滅，債務人免其責任得拒絕給付，其
    效力並及於利息及違約金請求權。
二、經查，被上訴人在原審主張：上訴人於91年間向被上訴人申
    請現金卡使用，並持卡借貸款項，借款額度最高30萬元，約
    定利息按年息18.25％計算，如遲延履行，於遲延期間按年息
    20％計算遲延利息，如未依約繳納最低應付款時即喪失期限
    的利益，視為全部到期，應立即償還全部借款，且另應自繳
    款截止日起至償還日的前一日止，給付逾期在6個月以內者
    ，按上開利率10%，逾期超過6個月者，按上開利率20%計算
    的違約金。上訴人從93年3 月28日後就沒有依約繳款，當日
    積欠被上訴人50,306元，直到109 年10月12日止，共積欠
　　222,031元沒有清償，多次催討無效，依照消費借貸契約的
    法律關係提起本訴。
三、次查，本件因被上訴人主張的事實，業據提出現金卡申請書
    暨約定條款、債權額計算書、存戶交易明細等資料為證據，
    且上訴人在原審言詞辯論期日未到場，亦無提出具體理由的
    書狀為爭執，原審乃依上訴人之請求，而判決命上訴人應該
    如數給付。惟另查，本件上訴人對於被上訴人之現金卡債權
    應自視為全部到期日即93年3月28日起算，然被上訴人遲至1
    10年1月4日始起訴請求上訴人清償本件消費借貸之本金及利
    息，顯已經逾民法第125條所定15年的消滅時效期間。因為
    本件消費借貸返還請求權已經罹於時效，而上訴人於法定間
    提起上訴，並已經為時效之抗辯，且被上訴人對於上訴人所
    為之時效抗辯部分也沒有意見，顯見，本件並無時效中斷的
    情形存在。因此，本件上揭借款返還請求權應歸於消滅，上
    訴人得以拒絕給付，其效力並及於利息及違約金請求權。從
    而，被上訴人依消費借貸法律關係，請求上訴人給付222,03
    1元及利息、違約金，已屬無理由。
四、綜據上述，本件被上訴人主張上訴人共積欠222,031元沒有
    清償，多次催討無效，而依消費借貸契約之法律關係，請求
    上訴人給付222,031元及利息、違約金，惟被上訴人之請求
    權已罹於時效，故被上訴人之請求，核屬無理由，不應准許
    ，應予駁回之。原審准被上訴人之請求，而判命上訴人給付
    被上訴人222,031元，及其中50,306元從109年10月13日起到
    清償日止，按年息百分之15計算的利息；暨從109年10月13
    日起到清償日止，按上開利率百分之20計算的違約金，並依
    民事訴訟法第389條第1項第3款規定而依職權宣告假執行，
    尚有未洽。上訴意旨指摘原判決不當，求予廢棄改判，屬有
    理由，爰應由本院將原判決予以廢棄，並另改判如主文第二
    、三項所示。
五、本件為判決基礎之事實已臻明確，兩造其餘主張陳述或其他
    攻擊防禦方法，及提出未經援用之資料，核與本件判決結果
    不生影響，爰不一一論述，附此敘明。
六、據上論斷，本件上訴為有理由，依民事訴訟法第436條之1第
    3項、第450條、第78條，判決如主文。
中　　華　　民　　國　　110　 年　　11　  月　  17　  日
                  民三庭審判長法　官　林中如
                              法　官　陳威憲
　                            法　官　呂仲玉
以上正本係照原本作成。
不得上訴。
中　　華　　民　　國　　110 　年　　11　　月　　17　　日
                              書記官　朱鴻明